最高法院刑事判決　　　　　　　一○○年度台非字第二八六號
上　訴　人　最高法院檢察署檢察總長
被　　　告　鄭聖璋
上列上訴人因被告公共危險等罪案件，對於台灣台中地方法院中
華民國一○○年四月二十六日第一審確定判決（一○○年度交訴
字第一○四號，起訴案號：台灣台中地方法院檢察署一○○年度
偵字第二九三二號），認為違法，提起非常上訴，本院判決如下
：
    主  文
原判決撤銷。
本件不受理。
    理  由
非常上訴理由稱：「一、按判決不適用法則，為違背法令。對於
被告無審判權者，應諭知不受理判決；又法院受理訴訟不當者，
其判決當然違背法令。刑事訴訟法第三百七十八條、第三百零三
條第六款、第三百七十九條第五款分別定有明文。次查陸海空軍
刑法第五十四條第一項規定：『服用毒品、麻醉藥品、酒類或其
他相類之物，不能安全駕駛動力交通工具而駕駛者，處一年以下
有期徒刑、拘役或科或併科新臺幣二十萬元以下罰金。』；又現
役軍人犯同法第七十六條第一項第三款即犯刑法第一百八十五條
之四肇事逃逸罪，除陸海空軍刑法另有規定外，依各該罪處罰。
軍事審判法第一條第一項前段並規定：『現役軍人犯陸海空軍刑
法或其特別法之罪，依本法之規定追訴審判之』。是以現役軍人
觸犯前揭陸海空軍刑法第五十四條第一項、第七十六條第一項第
三款之罪，依法應由軍事審判機關審判。本案被告鄭聖璋於（民
國）九十七年四月一日起自願入營服役迄今等情，有國防部南部
地方軍事法院檢察署一○○年七月十八日國偵南中字第一○○○
○○二六○三號函附之兵籍表可稽。其在服役中，於一○○年一
月七日所犯之服用酒類至不能安全駕駛動力交通工具而駕駛、肇
事逃逸等罪嫌，應由軍事審判機關追訴審理，原審未察，遽為審
理並為實體有罪之判決，其判決有受理訴訟不當之違背法令。二
、案經確定，爰依刑事訴訟法第四百四十一條、第四百四十三條
提起非常上訴，以資糾正。」等語。
本院按判決不適用法則或適用不當者，為違背法令。對於被告無
審判權者，應諭知不受理判決。又法院受理訴訟不當者，其判決
當然違背法令。刑事訴訟法第三百七十八條、第三百零三條第六
款、第三百七十九條第五款分別定有明文。次查陸海空軍刑法第
五十四條第一項規定：服用毒品、麻醉藥品、酒類或其他相類之
物，不能安全駕駛動力交通工具而駕駛者，處一年以下有期徒刑
、拘役或科或併科新臺幣二十萬元以下罰金。又現役軍人犯同法
第七十六條第一項第三款即犯刑法第一百八十五條之四肇事逃逸
罪，除陸海空軍刑法另有規定外，依各該罪處罰。軍事審判法第
一條第一項前段並規定：現役軍人犯陸海空軍刑法或其特別法之
罪，依本法之規定追訴審判之。是以現役軍人觸犯前揭陸海空軍
刑法第五十四條第一項、第七十六條第一項第三款之罪，依法應
由軍事審判機關審判。經查被告鄭聖璋被訴於一○○年一月七日
酒後不能安全駕駛動力交通工具而駕駛，於同日二十三時三十分
許，在台中市○○區○○路與文武路口肇事，致李淑婷受傷而逃
逸。惟被告自九十七年四月一日起即自願入營服役迄今，涉犯本
件上開二罪嫌時，仍為現役軍人，有國防部南部地方軍事法院檢
察署一○○年七月十八日國偵南中字第一○○○○○二六○三號
函附之兵籍表可稽（見一○○年度執聲非字第一四號卷第四頁至
第七頁）。是被告於犯罪及發覺時，均在任職服役中，為現役軍
人，所犯又係陸海空軍刑法第五十四條第一項、第七十六條第一
項第三款之罪，揆諸前開說明，應由軍事審判機關依法追訴審判
，普通法院對之無審判權。乃原審不察，逕對被告為實體有罪之
判決，自屬違背法令。案經確定，且於被告不利，非常上訴意旨
執以指摘，洵有理由，應由本院將原判決撤銷，改判諭知不受理
，以資救濟。
據上論結，應依刑事訴訟法第四百四十七條第一項第一款但書、
第三百零三條第六款，判決如主文。
中    華    民    國  一○○  年    九    月  二十九  日
                      最高法院刑事第十二庭
                          審判長法官  陳  世  雄  
                                法官  張  清  埤  
                                法官  張  祺  祥  
                                法官  宋      祺  
                                法官  周  盈  文  
本件正本證明與原本無異
                                      書  記  官  
中    華    民    國  一○○  年    十    月    三    日
                                                      Ｅ